【裁判字號】    99,交聲,2401
【裁判日期】    990826
【裁判案由】    交管條例聲異
【裁判全文】
臺灣板橋地方法院交通事件裁定        99年度交聲字第2401號
原處分機關  交通部公路總局臺北區監理所板橋監理站
異  議  人
即受處分人  甲○○
上列異議人即受處分人因違反道路交通管理處罰條例案件，不服
原處分機關於民國99年7月26日所為之裁決處分（裁決書案號：
板監字第裁41-C00000000號），聲明異議，本院裁定如下：
    主  文
異議駁回。
    理  由
一、原處分意旨略以：異議人甲○○騎乘車號０Ｓ０─九０二號
    重型機車，於民國九十九年五月十三日上午十一時八分許，
    行經臺北縣五股鄉○○路○段四三五巷，因「闖紅燈（直行
    ）；成泰路三段往四段方向」之違規，為警當場攔停當場舉
    發，乃依道路交通管理處罰條例第五十三條第一項、第六十
    三條第一項第三款（原裁決書漏載第三款）規定，裁處罰鍰
    新臺幣（下同）一千八百元，並記違規點數三點。異議人則
    以：伊於九十九年五月十三日上午十一時許騎乘上開機車，
    行經臺北縣五股鄉○○路○段四三五巷口，並無闖紅燈之行
    為，但莫名被路邊員警攔下，伊原以為只是檢查是否無照駕
    駛，最後卻被員警索取駕照直接開立闖紅燈罰單，伊不知員
    警當時為何不說明違規事由，亦未勸導違規者，更無佐證相
    片或錄影資料，以證明伊確有違規之事實等語，表明不服而
    提出異議。
二、按汽車（含機車，下同）駕駛人行經有燈光號誌管制之交岔
    路口闖紅燈者，處一千八百元以上五千四百元以下罰鍰；又
    汽車駕駛人有上開第五十三條之情形者，除依原條款處罰鍰
    外，並分別記違規點數三點。道路交通管理處罰條例第五十
    三條第一項、第六十三條第一項第三款分別定有明文。
三、本件異議人甲○○固坦承於上揭時地，騎乘機車為警攔停舉
    發之事實，但否認有何違規闖紅燈之行為，並以前詞置辯。
    惟查：異議人上開騎乘機車闖紅燈由臺北縣五股鄉○○路○
    段往四段方向直行之違規事實，業據證人即臺北縣政府警察
    局蘆洲分局成州派出所巡佐蔡榮昌於本院調查時結證稱：「
    （本件是否你舉發？舉發經過？）我是攔停舉發的，我對在
    庭異議人有印象，當天我們勤務重點就是告發闖紅燈，其他
    違規也會一併舉發。當時我跟同事孫育邦在成泰路三段與三
    段四三五巷的路口，當時孫育邦在告發另一件違規人，我當
    時看到異議人騎機車後面載一個女子，他經過路口，闖紅燈
    ，我就把他攔下，請他出示證件。（你當時為何特地在該路
    口攔檢？）因為在那邊視線比較好，當時我們也沒站在隱匿
    的地方，而且我有拿指揮棒，當時是白天。而且該地方是一
    個比較小的路口，常常有人左轉及闖紅燈。（你當時在該路
    口一開始看到異議人的機車，其位置在何處？）我先看到路
    口的燈號已經紅燈，異議人他當時還沒通過路口的停止線，
    我就看到異議人了，他還是一直騎沒有停下來，所以在他通
    過路口十公尺左右，我才把他攔停。（對異議人陳述書所言
    有何意見？）當時不可能這種情形，我看到時異議人在騎的
    時候該路口已經是紅燈，而且一般我們也會給當事人一、二
    分鐘的緩衝的時間，不會舉發。（所以你確定該路口變紅燈
    時，異議人騎機車還在路口停止線之前？）是，他當時還沒
    通過路口。而且那個路口不會很遠，是個小巷口，大約有三
    台車的路口」等語綦詳，並有臺北縣政府警察局舉發違反道
    路交通管理事件通知單在卷可稽。又本件舉發警察蔡榮昌係
    舉發當時在場之目擊證人，其到庭以具結擔保供述之真實性
    ，且與異議人素不相識，亦無嫌隙，應無攀誣異議人之理，
    自不得僅以證人為本件舉發之員警而全盤抹煞其在訴訟上所
    具有目擊證人之資格，其證言自得採為本院裁判之依據；且
    本件舉發警察為執行交通勤務之公務員，對於舉發駕駛人交
    通違規，為其業務內之事項，其觀察程度自較一般人更為專
    注，衡情證人應無誤認之情形，是證人蔡榮昌上開證述異議
    人闖紅燈直行之情節，堪以採信，異議人辯稱其並無闖紅燈
    行為等語，並非足採。至異議人於九十九年五月十八日向原
    處分機關提出交通違規案件陳述書時陳稱：伊不確定當時是
    否因伊機車之車速慢，致使機車（一開始）通過紅綠燈路口
    當時是綠燈，後來通過路口號誌正好變為紅燈等語，但證人
    蔡榮昌於本院調查時明確證述：當時不可能這種情形，伊看
    到時異議人在騎的時候該路口已經是紅燈，伊確定該路口變
    紅燈時，異議人騎機車還在路口停止線之前，他當時還沒通
    過路口，而且那個路口不會很遠，是個小巷口，大約有三台
    車的路口等語。另異議人於本院調查時再陳稱：伊當時看到
    路口是綠燈，才通過，而且伊當時載媽媽，他七十幾歲，是
    否因伊與員警兩人看的燈向不同，才導致員警認為伊闖紅燈
    等語，證人蔡榮昌則證述：當時伊跟異議人行車方向是同向
    ，而且對向的燈號，伊也看不到，且現場是一個Ｔ字路口，
    異議人就是紅燈通過，伊才會攔他，如果綠燈通過路口變成
    紅燈或剛換紅燈的時候通過路口，我們都不會告發，我們告
    發的都是已經紅燈亮好久，他還通過，我們才會攔他等語。
    是證人蔡榮昌已明確證述本件舉發當時並無異議人所指其騎
    乘機車通過路口時號誌變成紅燈或其與員警兩人當時所看號
    誌燈不同等情形，異議人上開所辯各節，並非足採，洵難據
    為免罰之事由。
四、綜上所述，異議人確於上揭時地，騎乘上開機車有闖紅燈之
    違規行為，洵堪認定。從而，原處分機關援引上揭規定，裁
    處異議人罰鍰一千八百元，並記違規點數三點，無何違誤，
    量罰亦甚妥適，應予維持，本件異議為無理由，應予駁回。
據上論斷，應依道路交通管理處罰條例第八十七條第二項，道路
交通案件處理辦法第十九條，裁定如主文。
中    華    民    國    99    年    8     月    26    日
                  交通法庭  法  官  楊 志 雄
以上正本證明與原本無異
如不服本裁定應於送達後五日內向本院提出抗告狀
                            書記官  陳 春 銘
中    華    民    國    99    年    8     月    26    日

司法院資訊處製作；財團法人民間司法改革基金會備份。
